【裁判字號】    94,訴,691
【裁判日期】    950512
【裁判案由】    重利等
【裁判全文】
臺灣板橋地方法院刑事判決               94年度訴字第691號
公  訴  人  臺灣板橋地方法院檢察署檢察官
被      告  甲○○
上列被告因妨害自由案件，經檢察官提起公訴（93年度偵字第10
372 號），本院判決如下：
    主  文
甲○○共同犯剝奪他人行動自由罪，處拘役伍拾日，如易科罰金
，以參佰元折算壹日。
    事  實
一、丁○○（原名丙○○，下同，已經審結）與辛○○（原名劉
    素珍，下同）原來是朋友關係，2 人間存在著非常複雜的債
    權債務關係，辛○○因為無從清償這些相關的複雜債務，而
    她先前向丁○○借錢而簽發給丁○○作為擔保債務的支票、
    本票也沒有兌現，經過丁○○多次向辛○○請求清償也都得
    不到任何結果，丁○○因為迫於無奈，顯然感覺到辛○○就
    是在拖延抵賴債務不為清償，只好委託信峰財務顧問有限公
    司（即民間所稱的討債公司，下稱討債公司）來處理這些債
    權，該討債公司分配由甲○○進行催討，甲○○則請戊○○
    、癸○○2 人（以上2 人已經審結）於民國93年6 月23日14
    時30分左右，先到臺北縣蘆洲市○○○路176 之2 號5 樓辛○○跟乙○○（辛○○之夫）共同經營的領航化學有限公司
    內找尋債務人辛○○，當他們2 人看到了辛○○後，隨即跟
    甲○○聯繫，而甲○○分別與辛○○、丁○○通過電話之後
    ，與她們約定在臺北縣新莊市○○街191 巷7 號7 樓丁○○
    的租屋處（即在丁○○美髮店提供予在該處上班的辛○○姪
    女劉培娟原來居住處所），經過妥當的聯絡後，戊○○、癸○○就與辛○○一同搭乘計程車前往，甲○○與庚○○則相
    約前往，丁○○、甲○○及庚○○（已經審結）則依約定在
    該處樓下等候，這些人見面後就一同搭乘電梯上樓，進入室
    內後隨即進行如何清償債務的商談事情，並要求辛○○電告
    乙○○要儘速處理，但是，談論了多時也都沒有得到任何結
    果，因而僵持不下，此時，丁○○與甲○○、癸○○、戊○○、庚○○等4 人基於共同妨害人之行動自由之犯意聯絡，
    丁○○交代甲○○處理，而留下他們4 男1 女在她的租屋處
    後離去；約同日17時左右，甲○○、庚○○、戊○○及癸○○等人，因為已經不耐辛○○的推託態度，再度要辛○○聯
    絡乙○○出面來處理債務外，期間甲○○有以腳勾辛○○的
    腳，要辛○○快去籌錢，也對辛○○說：「如果沒有拿到滿
    意的數額，不會讓你回去」，並對戊○○表示：「將她（指
    ：辛○○）看好，不要讓她離開」等語；庚○○則對辛○○
    稱：「不然抓你女兒去賣，一次5000元，很快就還完了」等
    語，以這個加害生命、身體的事恐嚇辛○○，致生危害於安
    全；過不久乙○○因為已經聯繫好警方，遂佯稱已經籌到款
    項而通知辛○○，辛○○則向在場的人佯以說乙○○已經籌
    得款項，約18時許甲○○、庚○○、癸○○則一同前往原來
    蘆洲領航公司欲前去拿取款項，甲○○並要戊○○留在該處
    所看住辛○○不讓她離去，因而限制了辛○○在臺北縣新莊
    市○○街191 巷7 號7 樓處而不得離去，而妨害了她的行動
    自由。嗣同日18時左右，因乙○○佯稱已經籌到款項但事前
    已經報警，於甲○○、庚○○、癸○○前往蘆洲上述公司時
    為警當場查獲，戊○○也在19時30分左右，經警方在臺北縣
    新莊市○○街191 巷7 號7 樓處查獲，此時辛○○的自由則
    已不受妨害，因而查悉了上述的情形。
二、案經臺北縣政府警察局蘆洲分局移送臺灣板橋地方法院檢察
    署檢察官偵查起訴。
    理  由
一、訊據被告甲○○矢口否認有公訴人指涉妨害自由的犯行，辯
    稱略以：沒有妨害自由，不是有調過錄影帶看過，辛○○是
    倒帳的人，為何要保護她，去找過她2 、3 次，第1 天拿到
    10萬元，第2 天她主動聯絡我，再給我10萬元，我問她其餘
    的怎麼辦，她說1 個禮拜後，要丙○○把貨還給她拿去賣，
    她再套現還錢給丙○○，約的時間到了，我們聯絡不上他們
    ，他們失蹤2 個禮拜，我才叫戊○○先去看，不到2 個小時
    ，他就說遇到辛○○，所以就延伸後面的事情出來，且乙○○與我電話談了半天，才說我們要多少錢才放他老婆，想造
    成我們擄人勒贖的印象，我才在電話中跟他說是你們欠人家
    錢，他們是專門倒人帳的人，他就說：你到底要多少錢才放
    我老婆，我就罵他「卒仔」，我說：之前不是已經約好一個
    禮拜要搬貨，你根本在耍我們，沒有誠意，後來我就跟癸○○、庚○○過去，我們到時警察就叫我們趴下，我們就中了
    埋伏，乙○○並踹我兩下；我們只是幫人家付車錢，找人家
    來談話，就被告妨害自由，真是倒楣，我覺得他們很可惡；
    我叫戊○○陪辛○○，是因為怕他們又搞什麼名堂、躲起來
    等為自己作出辯解。
二、玆就本院認定被告甲○○有公訴所指妨害自由的證據跟得心
    證的理由，說明如下：
(一)、上開事實循據告訴人即證人辛○○於本院指述在案，其中細
    節過程也經過各該被告（兼證人）等人於警、偵訊及本院審
    理時供述明確在卷，相互間的供述情節，就重要事項也大致
    相符，堪信告訴人上述指陳她在新莊市○○街191 巷7 號7
    樓的行動是有受到限制約1 個多小時，應該屬於可以被採信
    的。
(二)、而被告暨其餘已經審結之被告4 人等的供述則分述說明，以
    印證各該被告供述與證人辛○○證述的自由有被妨害的情形
    如下：
    甲、被告供述部分：
    １、被告癸○○供述略以：到現場時有1 個女老闆【按：指
        證人辛○○】及1 位員工，戊○○問她說你的老公呢？
        她說不在，戊○○跟辛○○說是丙○○叫他來要錢，辛○○就說丙○○人在哪，戊○○就打電話給丙○○，問
        丙○○人在哪，丙○○說人在新莊，丙○○叫戊○○問
        劉素珍要不要去他之前新莊的住宅，我與戊○○、劉素
        珍3 人就坐計程車過去新莊丙○○原來住的地方。是劉
        素珍說他知道地點指揮計程車司機如何走，‧‧‧。到
        新莊下車後就看到丙○○與另外2 個不認識的男生【指
        ：庚○○、甲○○】；丙○○的妹妹【己○○】後來才
        來，她與丙○○2 人就叫劉素珍還錢，後來庚○○叫我
        與戊○○跟劉素珍說「欠錢還錢」，之前也有說欠錢還
        錢是天經地義的事，甲○○有用腳去勾劉素珍的腳說欠
        錢要趕快還。後來甲○○就叫劉素珍打電話給乙○○【
        指：辛○○的配偶】，叫他趕快還錢。‧‧‧現場留下
        我們4 個男生及劉素珍，我們就跟劉素珍講欠錢要還，
        講了約1 小時左右，劉素珍撥了幾通電話出去給乙○○
        ‧‧。後來乙○○打電話過來叫他們去劉素珍三重的工
        廠拿錢，那時候我、甲○○與庚○○3 個人去三重，因
        為那時我剛好要走，就跟他們一起坐計程車過去，剩戊○○與劉素珍留在新莊‧‧。當時不知道劉素珍為何不
        與戊○○一起過去三重，我們坐計程車到三重後，我與
        庚○○說我要先走，甲○○就說「你先跟我們上去等一
        下要走再走」，我們3 個人還沒上去，在電梯門口警察
        就來了，我們就被帶回派出所。警察問甲○○另外2 個
        人在哪裡，警察才去新莊帶戊○○及劉素珍過來。‧‧
        丙○○跟己○○2 人到派出所，是警察叫甲○○打電話
        叫委託去要錢的人出來，順便叫他帶債權憑證過來。後
        來丙○○有將債權憑證帶過來等語（見本院94年5 月3
        日、6 月9 日準備程序筆錄）。以上，這些已經明確的
        說明，他們當日見面到被警察逮捕的整個過程，跟如後
        述被告等人與證人辛○○的供、證述並沒有什麼大不相
        同之處。而其於警偵訊中的供述（見93年6 月24日警詢
        筆錄、93年7 月23日偵查筆錄）情節部分，就案件重要
        事項部分，並沒有不一致，堪可信實。
    ２、被告戊○○供述略以：93年6 月23日甲○○打電話叫我
        去蘆洲找那個有債務糾紛的人，‧‧。當時剛好要去找
        癸○○，他人在網咖，我先打電話給癸○○，再到網咖
        ，1 人騎1 臺摩托車過去蘆洲。那個地址之前有去過1
        次，‧‧‧，到蘆洲後坐電梯上去，電梯門打開就看到
        劉素珍，之前有看過劉素珍，我就問劉素珍債務的情形
        ，我打電話給甲○○，甲○○說他現在要過來，後來他
        沒過來，再打電話給我說他要找劉素珍，就與劉素珍講
        電話，不曉得他們電話內容，之後甲○○跟我說他跟劉
        素珍講了，丙○○在那邊，叫我請劉素珍過去，後來我
        就與劉素珍、癸○○一起坐計程車過去丙○○住的地方
        ，到了之後，現場有甲○○、庚○○、丙○○3 人，甲○○、丙○○與劉素珍在講債務的事，我們另外3 人，
        就在旁邊有對劉素珍講說欠人家錢就要還。‧‧‧‧。
        後來甲○○、庚○○、癸○○3 人出去要找乙○○，我
        跟劉素珍留在那邊，‧‧，當時甲○○叫我留在那邊，
        之後警察就來了，當時只有我與劉素珍在場，警察來時
        ，劉素珍跑去開門，但門打不開，我過去幫他開門，讓
        警察進來等語（見本院94年5 月3 日、6 月9 日準備程
        序筆錄）。與其於警訊、偵查中各供述從蘆洲以至於到
        新莊中和街直到被警查獲之整個過程暨相關當事人在場
        情形，均詳實未見有瑕疵（見93年6 月24日警詢筆錄、
        同日偵查筆錄、93年7 月23日偵查筆錄）。
    ３、被告庚○○供述略以：不認識癸○○，戊○○不是很熟
        ，甲○○是在酒店認識的，丙○○完全不認識，也不認
        識己○○。不曉得丙○○跟甲○○關係，案發當時我本
        來在網咖，甲○○打電話說他人在新莊，找我過去聊天
        ，他說要等1 個女的朋友。那個女的朋友過來後，【甲○○】他就叫我過去幫他們付計程車錢，我問甲○○說
        你等的就是這個女孩子嗎，他說對。那個女的和癸○○
        、戊○○一起過來，‧‧我們一起到樓上，‧‧一開始
        不知道是什麼事情，只是在旁邊聽，聊的是金錢關係。
        後來那個女的【指：辛○○】說乙○○【指：辛○○的
        配偶】在找我們，我們要他一起過去，‧‧丙○○說公
        司有事要先出去，只是講店裡的事情，留下我們4 男1
        女在那邊。後來甲○○在睡覺，我們3 個在聊天，那個
        女的在看電視；等到甲○○接到乙○○【指劉素珍配偶
        】電話，叫我們去拿錢給丙○○，我們當時有約劉素珍
        一起過去，她不去，她說有事還要跟丙○○說。當時劉
        素珍與戊○○留下，其餘的人都過去，我、甲○○、癸○○坐計程車到蘆洲某處的住宅區，這是那女的老公約
        的地方，一到現場就被警察抓起來，當時我與癸○○本
        來有事要回石牌，甲○○叫我們陪他去蘆洲就可以走了
        。另外一邊好像也同時被抓到‧‧等語（見本院94年5
        月3 日、6 月9 日準備程序筆錄）。其在警、偵訊中供
        述以：是戊○○、癸○○2 人帶辛○○新莊市○○街19
        1 巷7 號7 樓。劉素珍到時，現場有我、甲○○、戊○○、癸○○、丙○○等5 人在場，該處房子是丙○○提
        供的。劉素珍欠丙○○錢，是300 萬元，不知何時借，
        不知利息如何算，是丙○○委託甲○○幫忙討債，‧‧
        甲○○就找戊○○與癸○○2 人去討債，我只有幫忙打
        雜。在該址時，丙○○與甲○○向劉素珍討債，丙○○
        及甲○○2 人要劉素珍打電話聯絡乙○○準備錢來還。
        後來甲○○與乙○○聯絡在蘆洲公司還錢，甲○○叫戊○○留在現場看顧劉素珍不讓她離開，甲○○帶我及癸○○離開要到蘆洲找乙○○拿錢，到達公司尚未拿到錢
        就被警查獲；是由甲○○帶頭討債。只有甲○○用腳碰
        劉素珍之腰部而已，並未暴力討債；（警於93年6 月23
        日約19時許，在新莊市○○街191 巷7 號7 樓逮捕之戊○○，是否就是你們幫忙討債而看守劉素珍不讓其離開
        之人？）是。‧‧（要去蘆洲取款前由何人分配工作？
        ）甲○○。（劉素珍被帶到新莊市○○街191 巷7 號7
        樓時，你是否有恐嚇劉素珍要抓她女兒去賣，1 次5,00
        0 元很快就還完？）我只是笑笑的向她說她女兒要不要
        到酒店上班，1 天5 千元很快就還完了。（甲○○與你
        們要離開去蘆洲取款前，是否有交代戊○○看好劉素珍
        ，如果沒拿到滿意金額，就不讓劉素珍離開？）有等語
        （見93年6 月24日警詢筆錄）。又以：（當時有無跟劉
        說叫她女兒去賣1 次5,000 元，很快就可以還清？）我
        只笑笑的說叫她女兒去酒店上班，這樣比較快還清。（
        警詢實在？）實在等語（見93年6 月24日偵查筆錄），
        就此對照其與被告戊○○、癸○○、甲○○、丁○○之
        證、供述可知，被告間對於在新莊市○○街191 巷7號7
        樓，顯然有犯意的聯絡跟行為的分擔事宜，均應負共犯
        之責。
    ４、被告丁○○供述略以：癸○○、戊○○、庚○○都不認
        識，甲○○是我委任信峰討債公司的人，‧‧，他是我
        美髮店客人的弟弟鄭志仁找來的人，我之前跟鄭志仁有
        見過甲○○2 次面，己○○是與我一起在美髮店工作的
        好姊妹。有一天我把劉素珍押在我那邊的貨（化工、洗
        髮精、沐浴乳、去光水、藥水、洗碗精等有些用得到有
        些用不到），到我找他的時候他的貨押在我那邊已經半
        年多了，我另外租一個貨櫃場擺貨櫃，她有貨有1 個約
        40尺的大貨櫃，因為劉素珍欠我150 萬元，是從91年10
        月22日到92年1 月份陸續向我借的，他那時候說要買廠
        房，之前前面借的都沒有算利息，直到92年1 月份的時
        候才有算利息，150 萬元他1 個月給我4,500 元的利息
        ，借他的錢其中一部分是朋友王元興的錢，30萬元的部
        分是王元興借給劉素珍我幫他作保，因為有部分的錢是
        我的，所以我租個貨櫃場擺放貨櫃，有270 萬元是我的
        錢。等語（見本院94年5 月3 日準備程序筆錄）。這些
        供述顯現了她跟證人辛○○間的債務關係的由來等細節
        因素。另其在警偵訊中以亦將其跟辛○○有關於複雜之
        債權債務關係陳述明確（見93年6 月24日第1 、2 次警
        詢筆錄、93年6 月24日、8 月17日偵查筆錄），反之，
        證人辛○○、乙○○就其等與被告丁○○間之債務，則
        顯現出支吾其詞的陳述。而關於證人辛○○從蘆洲到新
        莊中和街這一段的過程，被告丁○○如上所述暨後述１０
        之證述較合乎常理，且與其餘被告等人間之供述相符的
        ，是為可採信。
    ５、被告甲○○供述略以：丙○○委託我們信鋒財務顧問有
        限公司，總共去過2 次，向乙○○夫妻要錢。‧‧‧本
        案是我第1 次去討債，丙○○給我的本票上面，有寫他
        們的地址，我們按址尋找，有找戊○○一起去，請他陪
        我去討債，除戊○○外，還找庚○○去，另外我拜託戊○○再找1 個人，‧‧戊○○和他的朋友【按：即癸○○】去看他們有沒有出現，如果有出現，就通知我們。
        戊○○看到劉素珍時，打電話給我說他們在蘆洲，後來
        劉素珍跟我講電話，我問她：為什麼故意躲我們，她說
        她要找丙○○談，我們就約在丙○○新莊一樓店面的髮
        廊碰頭，後來改約在員工宿舍；劉素珍的姪女在丙○○
        的髮廊當助理，劉素珍以前去過宿舍，後來劉素珍就跟
        戊○○、癸○○一起到宿舍，我跟庚○○一起過去，丙○○自己過去。我沒有踢她，也沒有踹她，從頭到尾對
        她都很客氣。她只跟丙○○講話，沒有理我們，她一直
        敷衍我，所以後來我講話有大聲一點。上樓後我們坐得
        很近，我只用腳去撥她，我們只說：欠錢不還、王八蛋
        類似的話，還有1 、2 句不好聽的口頭禪，例如：你們
        是專門倒人家，還有我罵他們畜牲，當時口不擇言；戊○○他們比我好一點，只是說：欠錢還錢；庚○○也是
        講話口氣比較大聲一點而已。我有講：為什麼不出來賺
        錢還錢，不會叫你女兒到酒店上班，意思是叫她女兒、
        兒子分擔家計。‧‧乙○○他們有拿奇奇怪怪的洗髮精
        給丙○○抵債。我們只是要等他們出現，跟他們耗，叫
        他們還錢，不是妨害自由，被害人自己主動要過去解決
        問題等語（見本院94年6 月9 日準備程序筆錄）。又以
        ：電話中我跟劉素珍說怎麼說好了，又搞失蹤、放鴿子
        ，她就說要跟曉玲碰面，我說約美髮院碰面，她也說好
        ，後來我打電話給丙○○，丙○○說做生意的地方不好
        ，後來約在宿舍，後來我有再打電話給戊○○，叫戊○○拿電話給劉素珍聽，我問她知不知道宿舍在哪裡，她
        說知道，我們就約在那裡等語（見本院94年10月27日審
        判筆錄）。核與其於警偵訊供述：‧‧是我於93年6 月
        23日中午約12時許，打電話給戊○○，要他前往蘆洲市
        ○○○路176 之2 號5 樓「領航化學有限公司」找劉素
        珍討債，戊○○在13時許來電告知我找到劉素珍，我要
        他與劉素珍在蘆洲等我，我就馬上聯絡丙○○，告知她
        已找到劉素珍，丙○○向我表示要我約劉素珍到新莊市
        ○○街她所開設的髮廊，後來又改約到新莊市○○街19
        1 巷7 號7 樓，我就打電話給戊○○要他約劉素珍到新
        莊來，並打電話給庚○○約他一起過來處理該筆債務。
        劉素珍是積欠丙○○債務，丙○○告訴我劉素珍欠她新
        台幣300 萬元。‧‧當時丙○○表示是金錢借貸糾紛，
        是我要戊○○做的；戊○○及癸○○2 人將劉素珍帶至
        新莊市○○街191 巷7 號前時，當時我、庚○○及丙○○在現場。之後就上樓去，丙○○並要求劉素珍打電話
        給乙○○去籌錢來帶人回去。後來乙○○約我們到公司
        拿錢，我與庚○○、癸○○3 人就前往該公司拿錢，戊○○則留在那裡陪劉素珍，到達該公司就被警方逮捕。
        有踢她沒錯，是我說要她女兒出來上班，‧‧。丙○○
        告訴我金額是300 萬元，等語（見93年6 月24日警詢筆
        錄）；又以：到丙○○住處有罵劉素珍混蛋類似的髒話
        ，我用腳推她的腳，沒有踢她；（當時把劉帶到林之住
        處，林有何表示？）林說我的決定就是她的決定，他不
        想跟林說。‧‧我說叫她女兒想辦法，不然來酒店上班
        ，1 天5, 000元，那是氣話等語（見93年6 月24日偵查
        筆錄），而在本院最後審判期日則以：我沒有妨害她的
        自由，不是有調過錄影帶看過，她是倒帳的人，為何要
        保護她；我去找過辛○○2 、3 次，第1 天拿到10萬元
        ，第2 天她主動聯絡我，再給我10萬元，我問她其餘的
        怎麼辦，她說一個禮拜後，要丙○○把貨還給她拿去賣
        ，她再套現還錢給丙○○，約的時間到了，我們聯絡不
        上他們，他們失蹤兩個禮拜，我才叫戊○○先去看，不
        到兩個小時，他就說遇到辛○○，所以就延伸後面的事
        情出來，且乙○○與我電話談了半天，才說我們要多少
        錢才放他老婆，想造成我們擄人勒贖的印象，我才在電
        話中跟他說是你們欠人家錢，他們是專門倒人帳的人，
        他就說：你到底要多少錢才放我老婆，我就罵他「卒仔
        」，我說：之前不是已經約好一個禮拜要搬貨，你根本
        在耍我們，沒有誠意，後來我就跟癸○○、庚○○過去
        ，我們到時警察就叫我們趴下，我們就中了埋伏，乙○○並踹我兩下。我們只是幫人家付車錢，找人家來談話
        ，就被告妨害自由，真是倒楣，我覺得他們很可惡；我
        講的話從頭沒有變過，都是據實陳述。‧‧（既然約好
        要碰面談，辛○○為何不一起過去談？）我們當時沒有
        想那麼多，且我們是跟乙○○約好，不知道辛○○她是
        否要等丙○○回來，癸○○本來就是要回家，我怕被打
        ，所以叫庚○○跟我過去，癸○○順便去牽車回家。（
        為何還留下戊○○在那邊？）我叫戊○○陪辛○○，是
        因為怕他們又搞什麼名堂、躲起來。（你請戊○○、癸○○在蘆洲找到辛○○時，你有跟辛○○通電話嗎？）
        有。（辛○○有跟丙○○通電話嗎？）我跟辛○○通電
        話，她說要跟丙○○講，電話掛掉之後，我直接打給丙○○，我說：人找到了，約在店裡好不好，丙○○本來
        說好，我再打給戊○○，戊○○就拿給辛○○聽，我說
        ：丙○○說可以見面，約在髮廊，她姪女在那邊上班，
        講完之後，我們過去店裡的路上，丙○○打電話給我，
        說到新莊的員工宿舍，我問：辛○○知道嗎，丙○○說
        ：她知道，辛○○是丙○○乾女兒的姑姑，且去過好幾
        次，我再打給戊○○，找辛○○聽電話，說改在新莊中
        和街宿舍那邊，辛○○說她知道，我們就先到中和街樓
        下那邊等他們3 個人一起過來；（我叫辛○○的女兒去
        做小姐，她就會去做小姐嗎，我們從沒有說過限制辛○○行動自由的話，那是因為他們欠人家錢心虛，我們從
        來沒有說過她不准離開，我也沒有踢她，我只是用腳碰
        她說：「喂、喂、喂」，如果這樣就有罪，那乙○○踹
        我兩腳，誰來替我主持公道，我覺得這個法律很奇怪，
        社會已經沒有正義等語（見本院95年4 月24日審判筆錄
        ），這些供述跟被告丁○○、戊○○、癸○○以及庚○○間的供述，並沒有任何矛盾之處，尤以被告甲○○於
        本院95年4 月24日審判期日供以：叫戊○○陪辛○○是
        因為怕他們又搞什麼名堂、躲起來等情，因此，足見各
        該被告各具犯罪意思暨行為之分擔而把辛○○留在新莊
        市○○街191 巷7 號7 樓之處所，顯然是以看管之方式
        作出妨害人之行動自由。
    乙、證人證述部分：
    １、證人辛○○（即劉素珍）證述略以：為「領航化學有限
        公司」負責人，因遭人暴力討債，並強行將我從蘆洲市
        ○○○路176 之2 號5 樓公司處帶至新莊市○○街191
        巷7 號7 樓，大約是93年6 月23日下午2 時30分許，當
        時我正從公司欲外出，一出門在電梯口就遇到戊○○帶
        同癸○○到我公司討債，一見面戊○○就要我進公司，
        當時我與戊○○、癸○○就走進公司並坐在辦公室，戊○○並打電話，掛上電話後戊○○就要我到丙○○那邊
        談，我向戊○○表示：有事請丙○○到我公司來談就好
        ，戊○○聯絡丙○○後，丙○○並未到我公司來，戊○○就說什麼都不用說，要我一定要到丙○○那裡，不然
        他整天都會到公司來鬧，並要住在我公司內，又揚言要
        對我小孩不利，當時我害怕他們對小孩子不利，所以才
        跟隨戊○○及癸○○一同到新莊市○○街191 巷7 號。
        當時丙○○及甲○○、庚○○在樓下等我們，並帶我們
        一行人到達7 樓，進入後甲○○就要我馬上打電話籌錢
        ，沒籌到錢就不用回家。我就馬上打電話給乙○○，表
        示我被丙○○的人帶到新莊市○○街191 巷7 號7 樓，
        要他馬上去籌錢來帶我回去。後來我又陸續打了幾通電
        話給朋友要他們幫忙，在打電話時，甲○○就用腳踢我
        腰部，要我趕快籌錢，當時庚○○則在一旁說：不然就
        要抓我女兒去賣，1 次5,000 元很快就還完了。約17時
        許，我先生打電話來並與甲○○約好18時要到我公司拿
        錢。約18時許，甲○○與癸○○、庚○○3 人就一同出
        門要到我公司拿錢。出門時甲○○還向我說：如果沒拿
        到令他們滿意的金額，他們一樣不會讓我離開，離去時
        甲○○還要戊○○把我看好，不要讓我離開，等他們電
        話。約1 小時左右警方人員就到達救我出來等語（見93
        年6 月23日警詢筆錄）；又以：93年6 月23日當天，丙○○叫2 名男子至我位於蘆洲市○○○路176 之2 號5
        樓我公司處，當時我正欲出門，該2 名男子不讓我出門
        ，叫我進去公司，要我把門關上，要我打電話叫我先生
        乙○○回來，並表示丙○○等一下會來。他們並要我到
        丙○○處，我表示我不去，他們告訴我非去不可，若不
        去我會很麻煩。（何人恐嚇你？說何話？如何恐嚇？）
        93 年6月23日，戊○○在我公司對我說，如果我不跟他
        去丙○○處，就會對我小孩不利。（如何至丙○○處？
        搭乘何交通工具？與何人去？）該2 名男子很靠近我，
        並要我一定要跟著去。我們坐計程車去新莊市○○街19
        1 巷7 號7 樓丙○○租屋處，當時我們3 人坐在計程車
        後座，我坐在中間。計程車車費是對方付的。（之後情
        形？）到丙○○租屋處時，丙○○與另2 名男子已在樓
        下等候，要我一同到樓上去。到樓上後，丙○○要我打
        電話給我先生乙○○，而甲○○踢我右腰處，要我趕快
        打電話等語（見93年7 月14日偵查筆錄），這個部分的
        證述跟被告戊○○、甲○○、癸○○等人證述（詳如各
        該供、證述），是被告甲○○與丁○○商議後，由甲○○告知證人辛○○前往之時間地點而言，並沒有差異，
        其主要爭執者，乃被告癸○○、戊○○跟證人辛○○一
        同由蘆洲到新莊中和街樓下時，辛○○的自由有無受到
        妨害而已。再以：（對被告戊○○、癸○○所言，意見
        ？）甲○○對戊○○表示，他要去找我先生拿錢，要戊○○在那邊等他的消息，如果沒拿到錢，就不准放人。
        （何人對你表示若不跟他去找丙○○，就要對你小孩不
        利？）是戊○○。‧‧我的錢已還得差不多了，但丙○○不將本票、借據、支票還我等語（見93年7 月23日偵
        查筆錄），就此參互查悉，證人辛○○謂以她的債務已
        經還得差不多了，但是根據證人辛○○在本院的證述，
        則其尚欠被告丁○○者尚多，被告丁○○不將支票、借
        據還她並無不合，因此，可知證人辛○○之告訴主要是
        為了提高她的談判籌碼而告訴的，進而取得其債務或可
        減免之途徑，或已明確，易言之，如證人辛○○所稱她
        跟被告丁○○之債務已經協商無訛，那麼丁○○當無必
        要多有波折的請討債公司去討債的；況且證人辛○○以
        上證述的當時經過情形，跟如上被告等人所作出的供述
        ，除證人辛○○將她跟甲○○通電話聯繫要去的地方，
        以及她有跟證人乙○○說她在新莊市○○街191 巷7 號
        7 樓，而乙○○則說辛○○並沒有跟他說她在何處，顯
        然有矛盾，純是在混淆，故意遺漏之外，其餘部分並沒
        有相互矛盾的地方，所以證人辛○○就這部分的證述，
        顯足以作出對被告等人於新莊市○○街191 巷7 號7 樓
        有妨害自由行為不利的認定依據。而證人辛○○復證述
        略以：（93年6 月23日你本來在公司裡面，癸○○、戊○○到你公司，他們2 人當時怎麼跟你說？）那時我剛
        好要出去，在門口碰到他們，他們叫我進到公司裡面去
        。（他們到你公司裡面去後，妳或他們二人有無打電話
        出去或接到什麼電話？）有，他們叫我打電話找我先生
        ，叫他湊錢，我先打電話出去給我婆婆，找不到我先生
        ，他們以為我是通知報警，戊○○問我是不是要報警，
        後來戊○○就打電話給丙○○，說我打電話給我婆婆報
        警，本來丙○○要過來，後來就不過來。（你在公司裡
        面，有沒有透過別人的電話或你的電話，跟丙○○通話
        ？）沒有。（你是怎麼確定戊○○打電話給丙○○，不
        是打給別人？）我不是很清楚他打給誰，我是猜測他打
        給丙○○，因為戊○○跟我說丙○○本來要過來，後來
        懷疑我報警，就不過來。（戊○○打幾通電話？）可能
        打了4 、5 通等語（見本院94年10月27日審判筆錄），
        這可以說明的是，在蘆洲時證人辛○○有與被告戊○○
        跟甲○○通過電話，此對照被告即證人癸○○、甲○○
        如後所述者，是可以明白的，更足以證明證人辛○○所
        提出之告訴還是多所保留，已有端倪顯現。
    ２、證人乙○○證述：不清楚辛○○跟丙○○認識多久，早
        期她們是生意上往來，時間多久不清楚，不知道辛○○
        是否曾經有一段時間離家出走，住在丙○○新莊中和街
        住處，也不知道丙○○中和街住址。‧‧（93年6 月23
        日誰告訴你，你太太辛○○被押走？）員工壬○○。（
        請描述過程？）當天下午員工壬○○打電話給我，我在
        楊梅趕回來，壬○○有先報案，我直接到派出所，對方
        威脅我太太，先打電話給我，當時我已經在警察局，警
        察說該案還有很多因素才能成立，後來他們打電話來跟
        我要錢，我的電話可以擴音，警察聽到才受理。‧‧（
        為什麼拖到5 點鐘，你才回覆籌到錢？）當初我身上沒
        有錢，警察告訴我，拖到那個時候。（這時你太太是否
        知道你已經報警？）後面才知道，他們的門鎖著，警察
        開門打不開，警察說等到他們都到門口，聯絡過他們局
        裡的人，才叫我打電話給我太太。（第一通電話，你有
        沒有告訴你太太，你已經在警察局？）沒有，因為當時
        他們還在裡面。（你不是說警察佈置好，你已經打電話
        給你太太？）是在同一段時間，我是在公司，沒有過去
        現場，警察聯絡完，才叫我打電話。‧‧，後來他們打
        電話要我湊錢，我更確定我太太被綁架。‧‧（你接到
        壬○○電話，他在電話中怎麼說？）他說我太太被強行
        帶走，可能是丙○○那邊的人帶走，因為之前他有看過
        他們，我有叫他先報案，他說他已經報案了。（你太太
        被帶走，你太太打電話給你，還是你打給你太太？）我
        打給我太太，她說要籌錢，他們才會放她回來。‧‧警
        察說叫我問地址在哪裡，我太太說在中和街，‧‧。（
        除你跟你太太通話之外，有無對方其他人打電話給你？
        ）對方用我太太的電話打給我2 、3 次。‧‧（是否知
        道你太太有跟丙○○一起住過中和街？）她曾經離家一
        個月，是否去那邊住，我不清楚。‧‧等語（見本院94
        年10月13日審判筆錄）。以上，就證人乙○○的證述查
        悉，他對於重要事項之關於她太太在新莊市○○街住處
        是否知悉，也是故意陳述不知道，以用供他們夫妻作為
        本件告訴的本意，甚明；易言之，以上證人乙○○的證
        述跟證人辛○○所陳也有不一致之處，有很多重要的事
        項有故意的迴避，換言之，可以很明顯的了解到她告訴
        的瑕疵所在。且如上證人乙○○之證述，依據常理觀察
        ，並非打電話要其湊錢，就可以直言是被綁架，其諸多
        不合常情之處，顯而易見證人辛○○告訴之本質意義。
        因此，證人辛○○、乙○○之趁機提出重利以及妨害自
        由的告訴顯係要提高他們談判籌碼的伎倆，已如上述，
        故他們所作出的告訴顯然是不足為信的。而他警偵訊中
        之陳述同樣還是有上述的疵議（見93年6 月23日警詢筆
        錄）。
    ３、證人辛○○又以：‧‧92年離家時，曾在丙○○新莊中
        和街住處住過一個晚上。當時也有我的姪女劉培娟住那
        裡。復以：係擔心她的小孩被他們看到，所以跟戊○○
        、癸○○一起去新莊一節，然如上所述當時公司內亦僅
        她跟證人壬○○2 人而已，她的小孩也不在公司內，又
        何以說怕小孩被被告癸○○、戊○○2 人看到呢？所為
        之證述，實屬隨興，就這部分，不足作為被告等人有妨
        害自由不利的認定；況且證人辛○○對於該新莊市○○
        街191 巷7 號7 樓住處的詳細地點，對照證人己○○、
        丁○○的證述觀之，證人辛○○已是知之甚詳，是毫無
        疑問的，何況證人辛○○跟乙○○夫妻間，對於辛○○
        有無告知新莊市○○街191 巷7 號7 樓的租住處，辛○○前後跳躍式的證述，乙○○又隨興，所以，應該以被
        告戊○○、癸○○所辯稱是由辛○○告訴計程車司機應
        該如何前往一節，是可以被採信的，更可得知證人辛○○的證言，有多麼的跳躍浮華，意圖以此拖延或解免她
        跟被告丁○○之債務，或可作出肯定的說明。
    ４、證人己○○證述略以：知道辛○○跟丙○○借錢的事，
        後來丙○○找討債公司向辛○○要錢的事情也知道；‧
        ‧‧丙○○跟辛○○要錢，辛○○沒有還，丙○○的朋
        友有認識討債公司的人，所以請他們幫忙。‧‧辛○○
        說要討論怎麼還錢的事情，到時候如果貨櫃的貨賣完，
        就可以還錢給丙○○，辛○○說她跟她先生吵架，不跟
        他住，要過來中和街跟我們一起住，並且可以把那些貨
        賣掉，我跟辛○○曾一起到汐止巨星髮廊賣貨，後來店
        裡打電話過來說有客人，我就跟丙○○一起先離開，在
        中和街停留半個小時左右。‧‧（中午時，為何聽到丙○○接電話？）當時在店裡，中午約12點到1 點。‧‧
        （你跟丙○○一起回到那邊？）是，因為辛○○打電話
        叫丙○○過去。（丙○○接到辛○○電話，大約幾點？
        12點到1 點之間。‧‧（你進去時，在7 樓住處已經有
        別人？）是，包括辛○○有5 人。‧‧我聽到辛○○說
        要如何還錢給丙○○。（你在中和街停留時間？）應該
        有半個鐘頭。（你有沒有問丙○○回去做什麼？）有，
        她說辛○○要回去中和街跟她談。（你跟辛○○在中和
        街住多久？）我在那邊住3 個月，辛○○大約住2 個禮
        拜。（辛○○為何住那邊？）辛○○與她先生因為錢的
        事情吵架，沒有辦法體諒她，且有外遇，與茶室的人同
        居，‧‧（辛○○在中和街住2 個禮拜，與何人住一起
        ？）我、辛○○、辛○○的姪女，3 個人一起住，丙○○不住在中和街，她住23號6 樓。（辛○○的衣物都放
        在中和街？）她提旅行包裝衣物，放在中和街。（辛○○為何原因離開？）我不知道，‧‧。（辛○○的姪女
        為何會住那邊？）辛○○的姪女，是丙○○所聘請的員
        工。（辛○○先住，還是她姪女先住？）她姪女先住，
        辛○○向丙○○要求要過來住，因為她先生的問題等語
        （見本院94年10月13日審判筆錄），因之，就證人己○○的證述，可知證人辛○○先前就已經知道該處的住址
        ，且其姪女也是住在該處，其對於新莊市○○街191 巷
        7 號7 樓的情景當然是非常非常的詳細，她說不知道去
        新莊何處的證述，顯然就是迴避而已，因此，被告甲○○跟戊○○證述係辛○○跟甲○○聯繫後得到的商議處
        所，並不是沒有理由的，故證人辛○○證述是由被告戊○○告知計程車司機住址的事情，應該不被採信的。另
        其於警訊中雖稱知道丙○○與劉素珍間的債務問題等（
        見93年6 月24日警詢筆錄），但此也無足為被告丁○○
        即有重利之認定，因其又已經先行離去，故亦無從為被
        告等人之不利之證述。
    ５、證人壬○○證述略以：是辛○○、乙○○的員工，任職
        將近10月，一直到後來經營不善，經營清潔、家用產品
        ，確實營業額我不清楚，‧‧我是說她被帶到新莊。（
        有無聽到曉玲？）我有聽到小玲。‧‧‧（劉素珍說他
        不願跟他們去丙○○那裡，有沒有在講電話？）沒有，
        我本來以為他們是朋友，直到聽到劉素珍說她不要去才
        注意他們的對話‧‧等語（見本院94年10月27日審判筆
        錄），因此，從以上證人壬○○的證述，仍然無從確信
        被告戊○○、癸○○當時與辛○○在其蘆洲之公司內離
        去時有被所謂的挾持綁架前去的說明。警、偵訊也僅在
        說明被告戊○○、癸○○有到其公司去，之後跟證人辛○○一同離去之事實，且證人也沒聽見他們交談內容，
        也沒聽到2 名男子有說任何恐嚇的話，只是講話口氣不
        是很好等情（見93年6 月23日警詢筆錄），並無從確信
        當時所謂的綁架行為。
    ６、證人即被告癸○○證述略以：戊○○跟我說要去要錢，
        我們坐電梯上去時，戊○○跟辛○○說：我們找你很多
        次，‧‧都找不到，辛○○說：因為公司的事情都在外
        面跑不在公司，在辛○○公司裡面戊○○有打電話出去
        ，好像打給丙○○或甲○○，辛○○說：她要聽電話，
        ‧‧之後戊○○就說要帶辛○○到臺北縣新莊市，‧‧
        跟辛○○到新莊時，丙○○、甲○○、庚○○已經在那
        裡，到新莊7 樓以後，丙○○對辛○○說找了很多次，
        打手機或她家都沒人接。‧‧丙○○回去時，她叫甲○○處理錢的事情；在新莊期間，甲○○有用腳勾辛○○
        ，說你欠錢要趕快想辦法還，甲○○腳放在沙發上，辛○○坐著，甲○○用腳勾辛○○的腳踝，‧‧。庚○○
        對辛○○說「不然抓你女兒去賣，1 次5000元，很快就
        還完了」的話，是半開玩笑說，你不是有女兒嗎，不然
        抓你女兒去賣。‧‧快傍晚甲○○跟乙○○通完電話後
        離開。‧‧（為何你們離開新莊時，戊○○還留在新莊
        ？）甲○○跟他說他們拿到錢之後，再帶他們到蘆洲。
        甲○○說他拿到錢，會再通知戊○○，帶到蘆洲是指帶
        辛○○到蘆洲，到時候再請戊○○帶辛○○到蘆洲。‧
        ‧她到丙○○住處，有接聽或打電話，沒有人限制她不
        可以打電話或接電話。丙○○要離開時，沒有要求我們
        不要讓辛○○離開，後稱：我沒有聽到，（你們到新莊
        之後，辛○○一直打電話，是甲○○叫她籌錢嗎？）她
        在蘆洲公司及往新莊的路上、到新莊後，都有接聽或打
        電話，到新莊後，辛○○有一陣子沒有打電話，甲○○
        說：妳還不趕快打電話，看是要跟朋友或親戚借錢，她
        才又打電話。在臺北縣新莊市○○街191 巷7 號7 樓停
        留約3 個小時；甲○○叫戊○○留在那邊等語（見本院
        95年1 月24日審判筆錄），以上證述可知被告甲○○就
        是要被告戊○○留在新莊市○○街191 巷7 號7 樓看管
        證人辛○○的，且是在被告丁○○管領的租處，丁○○
        且作出容認的行為，所以，整體行為觀之，被告5 個人
        ，都有犯意的聯絡跟行為的分擔，是已經非常明確的。
    ７、證人戊○○證述略以：是甲○○叫我去，叫我去辛○○
        公司看她在不在，甲○○說如果辛○○在的話，就打電
        話給他，並拿給辛○○，讓他們去講，我只有打給甲○○。（在蘆洲公司裡面，辛○○有無另外接到丙○○或
        甲○○的電話？）都是由我手機打給甲○○，他們再通
        話。‧‧（怎麼決定要帶辛○○到新莊？）辛○○自己
        要跟我們去的，是甲○○跟辛○○說到新莊去，且說辛○○知道地址，要我們跟她一起過去。‧‧丙○○停留
        約20分鐘到半個小時。（丙○○離開時，有無說事情如
        何處理？）我沒有聽到她講。‧‧（你們在新莊停留多
        久？）約1 個多小時到2 個小時。（後來甲○○、庚○○、癸○○為何一起離開？）他們去蘆洲找辛○○的先
        生，是不是拿錢我不知道。甲○○叫我留在那邊，因為
        不可能只留辛○○一個人在那邊。（為何要把辛○○留
        在那邊？）甲○○的意思。‧‧（甲○○他們離開後，
        你在新莊停留多久？）約半個小時，警察就來了。（如
        果警察一直不來，你打算停留多久？）我本來就想走，
        但不可能留辛○○1 個人在那邊。（甲○○有無說如何
        聯絡你？）他說他再打電話給我。（‧‧辛○○要去新
        莊，是她接完電話才決定要去的，地址也是她報給計程
        車司機。‧‧沒有限制她不可以打電話、接電話，‧‧
        ‧，至於為何不能只留辛○○1 個人，我不清楚，這是
        甲○○的意思。‧‧我有打1 通電話給甲○○，問他我
        什麼時候可以走。甲○○他叫我留在這邊。‧‧庚○○
        本來就是跟甲○○過去的，我不知道為何不留庚○○等
        語（見本院95年1 月24日審判筆錄），就此觀察，可以
        明瞭被告戊○○留在新莊市○○街191 巷7 號7 樓，是
        被告甲○○叫他留下來的看管辛○○，而甲○○與癸○○、庚○○則是一同前去蘆洲乙○○公司，是可以被明
        確認定的。
    ８、證人庚○○證述略以：我是接到甲○○打電話來，‧‧
        他說等一下有事情麻煩，是朋友債務的問題，‧‧他叫
        我去付計程車錢100 多元，之後就一起上樓。‧‧（丙○○在臺北縣新莊市○○街191 巷7 號7 樓，停留沒有
        多久，他們對談沒幾句，丙○○接到電話，跟所有人說
        店裡有事，就走了。（丙○○走的時候，有無說事情交
        給誰處理？）這句話我忘記，我不記得。（丙○○走的
        時候，有無說要把錢的事情解決，否則不能離開？）沒
        有講這句話。【請求提示93年度偵字第1037號卷第53、
        54頁警詢筆錄予證人閱覽】（你說丙○○曾經說過：甲○○的決定就是我的決定？）是的。（你說：丙○○曾
        說辛○○不還錢就不能離開，你們也不能讓她離開？）
        我人不在現場，我在廁所，只聽到：錢到底要不要還我
        ，貨你拿去賣，我不要貨；我只聽到2 個女人的聲音，
        其他人沒有講話。（你在警詢所言不實？）丙○○有說
        ：辛○○不還錢就不讓她離開。（丙○○走了以後，甲○○有無對辛○○作何事？）甲○○坐那邊問辛○○：
        怎麼樣，辛○○沒有講話，甲○○就用腳尖碰辛○○的
        大腿，問說：你決定怎麼辦。（你有跟辛○○說：「不
        然抓你女兒去賣，一次5000元，很快就還完了」？我根
        本不認識辛○○，怎麼可能說，抓她女兒去賣，直到警
        局時，我才知道她有女兒，我沒有說「不然抓你女兒去
        賣，一次5000元，很快就還完了」這句話。（後來為何
        你跟甲○○、癸○○一起離開到蘆洲？）癸○○要回家
        ，我們順便陪同他回家，會經過蘆洲，甲○○接到電話
        後說：走、過去，我也不知道什麼事，癸○○本來是要
        直接回家。‧‧甲○○叫他留下來，說叫他留下來一下
        ，陪辛○○，畢竟是人家家裡。他當時就是這樣講，我
        也不知道甲○○意思；（甲○○的意思是要戊○○看守
        辛○○的意思？）他沒有這樣講。【請求提示93年度偵
        字第10372 號卷第54、55頁予證人閱覽】（你之前說：
        甲○○的意思是要戊○○看守辛○○？）這句話沒有。
        （所以你於警詢所言不實？）警察說我問你回答就好，
        筆錄我有看過後才簽名、捺印。（根據上開筆錄，他們
        一上去就在對話，你又說你在廁所，沒有聽到，你在警
        詢說：丙○○跟甲○○說，他的決定就是我的決定，以
        及不還錢不讓她離開，這兩句話，丙○○是對著誰說，
        情形如何，是你聽到還是你猜的？）我忘記到底有沒有
        講這些話，我是看到警詢筆錄我才這樣講等語（見本院
        95年1 月24日審判筆錄），而被告甲○○則稱留戊○○
        下來，是辛○○說要留在那邊，所以我才叫戊○○留下
        陪她，不是留他下來看守，我有問辛○○說，我要去找
        妳先生，你呢；她說她在那邊等就好，其他沒有意見等
        語，這證明了證人辛○○留下來而要戊○○『陪她』，
        是被告甲○○之意思，是可以確信。
    ９、證人甲○○證述略以：是討債公司的員工，丙○○請公
        司催討的債務是300 萬元，表示300 萬元她完全沒有追
        討回來，她只有拿到一些貨；這些貨物抵銷後，公司要
        幫她催討本票面額300 萬元；公司催討的過程中，辛○○有還給丙○○錢，我們有收到20萬元；我們是看本票
        、借據300 萬元，‧‧‧，在93年6 月23日之前，有跟
        債務人索討過債務，跟債權人五五拆帳‧‧（93年6 月
        23日，是你叫戊○○去蘆洲做什麼？）是我叫他去的，
        辛○○的公司都鐵門關起來，我要他過去看是否有開門
        ，如果有開門的話，請他聯絡我；辛○○說要過來找丙○○談，辛○○被我們碰到，就說要去找丙○○談。在
        蘆洲公司我有跟辛○○通電話，要去新莊是辛○○的意
        思，我在電話中說：你很沒有誠意，辛○○就說要去新
        莊找丙○○，我打電話給丙○○，說我找到辛○○，她
        說要跟你碰面；丙○○說約在店裡，但後來又打電話說
        在店裡談不好看，才又約臺北縣新莊市○○街191 巷7
        號7 樓員工宿舍那裡。丙○○說辛○○知道，我又打電
        話給辛○○，說約在她姪女宿舍，辛○○說她知道地方
        ，到新莊後，丙○○先離開；（丙○○離開時有無表示
        事情如何處理？）她委託給我們公司，就由我們處理。
        （丙○○有無說事情由你作決定？）有。‧‧（在新莊
        時，你有無用腳踢辛○○？）我只有用腳碰她的腳踝。
        （你有無說叫她女兒去賣？）我說：你們這種人惡性倒
        閉，欠錢故意不還，她說她沒有那麼多錢還，我說：不
        會叫你女兒上班幫忙賺錢，不然去酒店也可以，她怎麼
        說我忘記了，應該是否定的訊息，說沒空、不要或不想
        ，我說：要不然別人辛苦賺的錢被你們倒掉，她就沒有
        說話。（後來你跟癸○○、庚○○離開後，為何戊○○
        還留在新莊？）我請戊○○陪辛○○而已。（為何要陪
        辛○○？）我要過去找辛○○的先生，看他怎麼講，如
        果找不到她先生，回來她又不在，又要重新找人，我們
        怕不好再碰到他們。‧‧（你們都離開，為何辛○○還
        要留在那邊？）我說我先過去找她先生，看她先生怎麼
        講。‧‧（當時丙○○在臺北縣新莊市○○街191 巷7
        號7 樓，如何告訴你，由你決定？）那時候辛○○一直
        要找丙○○談，丙○○用不耐煩的口氣對辛○○說：你
        跟他們講，我已經委託他們；她就離開。（討債公司的
        行規是否都是五五拆帳？由何人決定？）不一定，‧‧
        （你把辛○○帶到新莊宿舍時，之後離開為何不一起帶
        到蘆洲談，為何把她留下來？）當時帶過去也是可以，
        但我只是想先過去跟她先生談，因為當面談，他們都會
        推來推去。（你從新莊宿舍到蘆洲，途中有無跟丙○○
        聯絡？）忘記了，我應該有告訴她，辛○○的先生出現
        了，我要過去跟他碰面。（你總共找辛○○、乙○○幾
        次？）除93年6 月23日那天外，找過幾十次，碰到面的
        只有3 、4 次，93年6 月23日應該是第4 次等語（見本
        院95年1 月24日審判筆錄），由證人即被告甲○○之證
        述以他請戊○○陪辛○○，是他要過去找乙○○，看他
        怎麼講，如果找不到乙○○，回來她又不在，又要重新
        找人，我們怕不好再碰到他們等，可以肯定的是把辛○○留在新莊市○○街處所，是有目的的以看管的方式限
        制她的行動。
    １０、證人丙○○證述略以：相關的債務是委託討債公司，‧
        ‧（93年6 月23日時，你為何到新莊？）辛○○姪女住
        在我們宿舍，她也曾經在那邊住過，她打電話跟我說，
        還要再跟我談1 次，我說我在工作，且已經委任給甲○○他們，但她堅持要再跟我見面，我就建議約在雙方都
        熟悉的宿舍。（是你跟甲○○在電話中約在宿舍，或是
        你跟辛○○約在宿舍？）我跟甲○○講電話，說是要我
        過去，還是她要過來，要不然就在宿舍，是用甲○○的
        電話，辛○○是否在旁邊，我不知道，說辛○○要跟我
        見面是電話中甲○○說的。‧‧（甲○○是何時告訴你
        ，他已經找到人？）甲○○有到他們公司找過，他們找
        辛○○時，不會告訴我，除非辛○○堅持要看到我，93
        年6 月23日當天他們在臺北縣蘆洲市○○○路176 之2
        號5 樓碰到辛○○。（甲○○告訴你之後，你如何交代
        甲○○處理？）甲○○沒有說找到辛○○，只說辛○○
        要跟我見面，我說：我不是已經委任你們，為何我還要
        跟她見面，他說辛○○要見我等語（見本院95年1 月24
        日審判筆錄）
    、證人辛○○又證述略以：（你當時是否知道你要去丙○○租屋處？）當時我不知道，後來我聽到他們跟司機說
        要到新莊，到丙○○租屋處附近時，我才猜可能是到丙○○租屋處。（警察打電話給你，你沒有告訴警察你要
        去哪裡？）在車上我忘了有沒有跟警察說，但正確地方
        當時我不知道。（你剛才說你不敢跟警察說，現在又說
        忘了有沒有跟警察說，情形到底如何？）跟警察說是已
        經到租屋處時，在車上我還不敢講。（到租屋處你還有
        跟警察聯絡？）我先生打電話來，我有跟他說我人在哪
        裡，跟警察說我在哪裡，我忘了是不是我說的，到丙○○租屋處，我沒有警察的電話，我都是打給我先生，由
        我先生處理，丙○○租屋處的詳細地址，是我打電話要
        我先生拿錢過來時，旁邊的人告訴我的，原本我並不知
        道詳細門牌號碼。（你到丙○○租屋處有無直接跟警察
        聯絡？）沒有。（你跟你先生通電話的時間？）不知道
        ，那時候是下午，我很緊張，哪知道時間。（你跟你先
        生通完電話一直到警察進去租屋處，時間間隔多久？）
        我不知道，忘記了。（你的姪女跟丙○○什麼關係？）
        我姪女劉培娟在丙○○那邊上班，自從我跟丙○○的事
        情發生後，我就沒有跟她聯絡，她現在是否還在丙○○
        那邊上班，我不知道。（有沒有在新莊中和街看到上開
        2 人？）有，就是他們兩人押我過去，就是93年6 月23
        日當天。（案發之前，你去過中和街找你姪女幾次？）
        1 次，（後稱）我去中和街不是去找我姪女，是去那邊
        住1 個晚上，事情還沒有發生之前的92年12月底，我在
        那邊住過一個晚上，之後我就沒有住那邊，當時我跟我
        先生鬧翻，所以去那邊，當時我有跟丙○○說我跟我先
        生鬧翻這件事，她叫我去住那邊，我沒有跟丙○○說住
        到什麼時候，丙○○的做事方式讓我感覺很不好，好像
        是要叫我做事還錢。（跟你從蘆洲到新莊的兩個人，如
        何知道新莊正確地址？）他們可能是問丙○○正確地址
        。（2 個跟你到新莊的人說，是你告訴計程車司機地址
        有何意見？提示並告以要旨）是他們告訴計程車司機，
        不是我，我不知道正確地址在哪邊，是他們跟丙○○聯
        絡。（最後在中和街，只剩你跟戊○○兩人時，你有無
        打電話給乙○○？）我忘了我有沒有打電話給乙○○，
        我只知道有通電話，大部分都是乙○○打給我。‧‧（
        你沒有跟其他人到蘆洲的原因？）因為我先生叫他們去
        拿錢，甲○○叫戊○○留下看好我，等拿到錢，看錢的
        多寡，再決定如何處理。（戊○○跟你在那邊的時間有
        多長？）他們到蘆洲之後，1 個小時左右警察就來了。
        ‧‧等語（見本院95年3 月28日審判筆錄）。
(三)、因此，承接上述的說明，關於妨害自由部分，縱然被告丙○○有提出監視錄影帶，表示告訴人進入新莊租屋處，沒有被
    強迫的神色，但也不能證明事後在新莊市○○街191 巷7 號
    7 樓房屋裡面，沒有妨害自由的行為，而同案被告也表示丙○○先行離開，但離開之前曾向在場的人表示：辛○○如果
    不還錢就不能離開，甲○○的決定就是她的決定，並交代甲○○處理等情，可認被告丁○○容認留於其租屋處，而由被
    告戊○○看管，是與其他被告有共同犯意聯絡，在丙○○離
    開後，甲○○等人分別以語言、身體碰觸，使告訴人感到害
    怕，且限制告訴人行動，另甲○○等人與乙○○聯絡，認為
    可以拿到錢之後才離開，並留下戊○○看守辛○○，以免事
    後沒有拿到錢，已有以看管之方式剝奪他人行動自由，故可
    以明顯的認為被告等人就上述以看管的方法剝奪辛○○的行
    動自由犯行，互有犯意聯絡及分行為擔，被告甲○○所作出
    沒有妨害自由的辯解，都是不被採信的。換言之，綜合上述
    的事證，相互勾稽，足徵被告甲○○對於催討債款一事知之
    甚詳亦為其所不否認，且在新莊市○○街191 巷7 號7 樓有
    妨害他人行動自由之犯行，所辯無非臨訟卸責之詞，無足採
    信，因此，本案事證明確，被告犯行，可以被積極肯定的認
    定。
二、核被告甲○○所為，係犯刑法第302 條第1 項以看管方法剝
    奪人行動自由罪。被告甲○○與已審結之被告丁○○、戊○○、癸○○、庚○○間，就上開犯行間，有犯意聯絡及行為
    分擔，均為共同正犯。又被告間雖也有出以恫嚇詞語，惟其
    等行為既已達剝奪人之行動自由程度，即祇應成立刑法第
    302 條的罪，各該恫嚇語詞的輕度行為應為該妨害自由的較
    高程度行為所含括，不另成立同法第305 條的罪【本院按：
    證人辛○○之前在警訊偵查中，從來沒有陳述之斷手斷腳的
    語詞，她在本院作證時則提出這些嚴重語詞，顯然是有誇大
    其詞，不足採信，因此，被告等人將告訴人留置於中和街租
    屋處，雖無從解免有涉犯罪行，然本院仍誠摯希望告訴人仍
    應本於人性為善之觀點，深切作出本身的反省以及反思，避
    免其他任何不必要之行為舉動，蓋他項不善的行為，並無助
    於社會的祥和，但願被告暨告訴人均能夠加以深思，方能求
    仁得仁】；又如上所述證人即被害人從蘆洲到新莊市○○街
    191 巷7 號樓下之間，這一段期間，告訴人稱：去哪為不知
    者等語，如她在本院所作出如上所述的證述來觀察，更顯得
    無稽，則固然為所稱的討債公司，如基於合法方式前去，而
    無任何不法腕力等的施以，自難認為有何自由之受到妨害，
    因此，就這一段的期間，可以認為係被害人隨同前往，並無
    任何之自由受到妨害，故仍應就上述的部分加以區隔的，換
    言之，告訴人辛○○對於被告丁○○之新莊市○○街191 巷
    7 號7 樓租屋處已甚為熟悉，告訴人前往上開地點，應沒有
    違反她自由意願；再者，核以被告丁○○所調取之社區監視
    錄影帶，經本院勘驗結果暨翻拍照片等對照觀察，其等相聚
    暨行動過程的情形均屬平和，並沒有出現有何不安的或恐懼
    ，也沒有見到被告等有施以相應的行為箝制（見本院94年10
    月27日審判筆錄），因此，在這個過程當中，不能證明被告
    等人有妨害自由的犯行，原來應該為無罪的判決，然此部分
    與上述在新莊市○○街191 巷7 號7 樓為有妨害證人辛○○
    行動自由部分，為整個不可分割的過程，行為之構成上，具
    有裁判上的實質上關係，所以，不另外作出無罪的宣告，均
    在此附帶說明。本院幾經審酌被告的素行、犯罪動機、目的
    、手段，以及在案件中的分工細粗且基於要角召集、所生危
    害、犯罪後態度的行為責任跟行為人責任等一切情狀，酌情
    裁處如主文所寫的刑罰，並作出易科罰金的折算標準。
丙、同案共同被告丁○○、戊○○、癸○○、庚○○涉案部分，
    本院已於95年4 月25日以同一案號審結。
據上論斷，應依刑事訴訟法第299 條第1 項前段、刑法第28條、
第302 條第1 項、第41條第1 項前段，罰金罰鍰提高標準條例第
1 條前段、第2 條，判決如主文。
本案由檢察官張瑞娟提起公訴，經檢察官朱學瑛到庭執行職務。
中    華    民    國    95    年    5     月    12    日
                  刑事第十四庭審判長法  官  黎錦福
                                    法  官  曾正耀
                                    法  官  饒金鳳
上列正本證明與原本無異。
如不服本判決，應於判決送達後10日內向本院提出上訴狀 (應附
繕本)， 上訴於臺灣高等法院。
                                    書記官  蔡麗春
中    華    民    國    95    年    5     月    12    日
附錄本案論罪科刑法條全文：
中華民國刑法第302條
 (剝奪他人行動自由罪)
私行拘禁或以其他非法方法，剝奪人之行動自由者，處五年以下
有期徒刑、拘役或三百元以下罰金。
因而致人於死者，處無期徒刑或七年以上有期徒刑，致重傷者，
處三年以上十年以下有期徒刑。
第1 項之未遂犯罰之。


司法院資訊處製作；財團法人民間司法改革基金會備份。
